【裁判字號】    97,訴,4696
【裁判日期】    980519
【裁判案由】    毒品危害防制條例
【裁判全文】
臺灣板橋地方法院刑事判決              97年度訴字第4696號
公  訴  人  臺灣板橋地方法院檢察署檢察官
被      告  甲○○
                    （另案在臺灣臺北監獄臺北分監執行中）
選任辯護人  周福珊律師
            賴玉梅律師
            王嘉斌律師
上列被告因違反毒品危害防制條例案件，經檢察官提起公訴（97
年度偵字第26383 號、97年度毒偵字第7700號），本院判決如下
：
    主  文
甲○○施用第一級毒品，處有期徒刑拾月。扣案海洛因伍包其內
之第一級毒品海洛因（合計淨重貳點貳貳公克）均沒收銷燬，其
外包裝共伍只、扣案之電子磅秤壹台、分裝鏟支、注射針筒拾
支、分裝袋拾只，均沒收。
其餘被訴部分無罪。
    事  實
一、甲○○前因施用毒品案件，經本院以九十四年度毒聲字第七
    三三號裁定送觀察、勒戒後，因認有繼續施用毒品傾向，經
    本院以九十四年度毒聲字第一二三七號裁定送強制戒治後，
    因認無繼續強制戒治之必要，而於民國九十五年二月二十四
    日釋放出所，並由臺灣板橋地方法院檢察署檢察官於九十五
    年三月九日以九十五年度戒毒偵字第一二四號為不起訴處分
    確定。詎其猶不知悔改，於前次強制戒治執行完畢後五年內
    之九十七年九月七日下午七時許在臺北縣樹林市○○街路旁
    車內以將海洛因用水稀釋後置入針筒內施打之方式，施用第
    一級毒品海洛因一次。嗣於同日晚上九時十五分許經警在臺
    北縣樹林市○○街七十巷六弄十七號二樓執行搜索，扣得其
    所有之海洛因五包（合計淨重二點二二公克）、電子磅秤一
    台、分裝鏟三支、注射針筒十三支、分裝袋十只，並採集其
    尿液送驗而查知上情。
二、案經臺北縣政府警察局新莊分局報告臺灣板橋地方法院檢察
    署檢察官偵查起訴。
    理  由
甲、有罪部分：
一、本件認定事實所引用之卷證資料，並無證據證明係公務員違
    背法定程序所取得，且檢察官、被告及其辯護人於本院準備
    程序及審判期日時均表示同意作為證據，且迄至言詞辯論終
    結前亦未再聲明異議，依刑事訴訟法第一百五十九條之五第
    一項之規定，本件認定事實所引用之證據縱屬傳聞證據，亦
    均有證據能力。
二、訊據被告甲○○對於前揭犯罪事實均坦承不諱，經查：
（一）被告經警採尿送台灣檢驗科技股份有限公司以酵素免疫分
      析法篩檢、氣相層析質譜儀分析法確認，檢驗結果認該尿
      液呈嗎啡陽性反應，此有該公司九十七年九月十九日報告
      編號CH/ 二○○八/ 九○一八四號濫用藥物檢驗報告、臺
      北縣政府警察局新莊分局偵辦毒品危害防制條例案被移送
      人姓名代碼對照表各一份附卷可稽（見九十七年度毒偵字
      第七七○○號偵查卷第十八頁、第四十四頁）。又海洛因
      施用入人體後水解還原成嗎啡，再循嗎啡之代謝方式排出
      體外，業據行政院衛生署藥物食品檢驗局以七三藥檢壹字
      第○三○二二一號函說明綦詳，且尿液中能否驗出嗎啡陽
      性反應，與其投與量、投與途徑、採尿時間、個人體質及
      檢測方法之靈敏度有關，國外曾有文獻報導注射六毫克之
      海洛因鹽酸鹽，其代謝物嗎啡之平均可檢出時限約為二十
      六小時，亦經行政院衛生署藥物食品檢驗局於八十一年九
      月八日以（八一）藥檢壹字第八一一四八八五號函釋明在
      案。前揭尿液檢驗報告載明係以GC/MS （即氣相層析質譜
      儀分析法）方法作為確認檢驗之方式，而該方法之原理係
      檢品經氣化後，通過層析管分離純化，再將純化後之成分
      循序送入質譜儀做個別鑑定。因質譜儀所測定之圖譜，在
      化學上被公認具有指紋特性，故可據以完全判定該檢品係
      為何種化合物。是以氣相層析質譜儀（GC/MS） 作藥物及
      其代謝產物之定性及定量分析，幾乎不會有偽陽性反應產
      生，此經台北榮民總醫院於八十三年四月七日以八三北總
      內字第三○五九號函釋明在案。準此被告應有在前揭犯罪
      時間施用第一級毒品海洛因之行為甚明。另扣案之第一級
      毒品海洛因五包送驗結果，確係第一級毒品海洛因（合計
      淨重二點二二公克），此有法務部調查局濫用藥物實驗室
      鑑定書一紙附卷足憑（見九十七年度偵字第二六三八三號
      偵查卷第六十六頁），應認上開扣案毒品確係海洛因無誤
      。
（二）被告前有如事實欄所載觀察、勒戒、強制戒治，嗣於九十
      五年二月二十四日因認無繼續戒治必要釋放出所，並由檢
      察官為不起訴處分確定之情形，有臺灣板橋地方法院檢察
      署檢察官九十五年度戒毒偵字第一二四號不起訴處分書、
      臺灣高等法院被告前案紀錄表各一份附卷可憑，其於強制
      戒治執行完畢後，五年內再為本件施用第一級毒品海洛因
      之事實，堪以認定。
（三）綜上卷附之各項文書、扣案證物等補強證據已足資擔保被
      告於本院審理中所為上開任意性自白之真實性，依刑事訴
      訟法第一百五十六條第一項、第二項之規定，自得據被告
      前開任意性自白及各該補強證據相互利用，認本件事證明
      確，被告犯行洵堪認定，應予依法論科。
三、按海洛因屬於毒品危害防制條例第二條第二項第一款所規定
    之第一級毒品，核被告施用海洛因之行為，係犯毒品危害防
    制條例第十條第一項之施用第一級毒品罪。其持有毒品之低
    度行為，應為施用毒品之高度行為所吸收，不另論罪。另被
    告前因違反槍砲彈藥刀械管制條例案件，經臺灣高等法院以
    九十三年度上訴字第二三一四號刑事判決判處有期徒刑一年
    六月確定、因竊盜案件，經本院以九十三年度易字第一三六
    號刑事判決判處有期徒刑三月確定，上開二罪所處之刑經定
    應執行刑為有期徒刑一年七月，於九十四年四月三日入監執
    行，嗣於九十六年五月十七日假釋出監付保護管束，因於假
    釋期間因更犯施用毒品罪，經臺灣高等法院以九十七年度上
    訴字第七七號刑事判決判處有期徒刑八月，並經最高法院於
    九十七年八月七日以九十七年度台上字第三六五一號判決駁
    回上訴而確定，而撤銷前揭假釋應執行殘刑一月又二十二日
    ，惟上開槍砲、竊盜二案嗣均經減刑並定應執行刑為有期徒
    九月又十五日，於九十七年十二月十八日因上開殘刑經折抵
    刑期已無須執行而結案，於本件自不構成累犯，公訴意旨容
    有誤會，附此敘明。本院審酌被告施用毒品，足以戕害其身
    心，滋生其他犯罪，惡化治安，嚴重損及公益，且被告前曾
    犯施用毒品罪，業經強制戒治執行完畢，仍未戒斷其施用毒
    品之惡習，竟再為本件施用毒品犯行，顯見其不思悔改，而
    其施用毒品行為於本質上係屬自我戕害行為，反社會性之程
    度應屬較低，及其犯後坦承犯行態度尚稱良好等一切情狀，
    量處如主文所示之刑，以資懲儆。
四、扣案海洛因五包其內之海洛因（淨重二點二二公克）屬第一
    級毒品，且係本件查獲之毒品，不問屬於犯人與否，爰依毒
    品危害防制條例第十八條第一項前段規定，均併予宣告沒收
    銷燬之（惟鑑驗耗罄之毒品既已滅失，自毋庸宣告沒收銷燬
    ），其外包裝五只係用於包裹毒品海洛因，防其裸露、潮濕
    ，便於攜帶施用，而電子磅秤一台、分裝鏟三支、注射針筒
    十三支、分裝袋十只，亦係供施用毒品海洛因所用或預備之
    物，且均為被告所有，此據被告於本院審理時供明在卷，爰
    依刑法第三十八條第一項第二款規定，併予宣告沒收。
乙、無罪部分：
一、公訴意旨略以：被告甲○○基於意圖販賣第一級毒品、第二
    級毒品以營利之犯意，於九十六年十月十二日某時許，在臺
    北縣三重市，分別以新台幣（下同）五百元、三千元之代價
    ，販賣第一級毒品海洛因二公克、第二級毒品安非他命予真
    實姓名不詳綽號「阿智」之成年男子，因認被告涉犯毒品危
    害防制條例第四條第一項、第二項販賣第一級、第二級毒品
    罪嫌云云。
二、公訴人認被告涉犯毒品危害防制條例第四條第一項、第二項
    販賣第一級、第二級毒品罪，無非係以被告甲○○於警詢及
    偵查時之供述、另案被告王曉慧於警詢及偵查中之供述、扣
    案第一級毒品海洛因五包、電子磅秤一台、分裝鏟三支、注
    射針筒十三支、分裝袋十只、錢包一只、帳冊一本、現場及
    扣案物品照片十三幀、法務部調查局濫用藥物鑑定書、被告
    尿液檢驗報告等件為憑。訊據被告堅決否認有販賣第一級毒
    品海洛因及第二級毒品甲基安非他命之犯行，辯稱：其係向
    綽號「阿智」之成年男子購買海洛因及甲基安非他命，供自
    己施用，扣案帳冊係紀錄私人支出所用，其餘扣案物則係供
    自己施用毒品所用或預備之物，並無販賣毒品予他人等語。
三、按被告未經審判證明有罪確定前，推定其為無罪；犯罪應依
    證據認定之，無證據不得認定犯罪事實；不能證明被告犯罪
    或其行為不罰者，應諭知無罪之判決，刑事訴訟法第一百五
    十四條、第三百零一條第一項分別定有明文。所謂認定不利
    於被告之事實，須依積極證據，茍積極之證據本身存有瑕疵
    而不足為不利於被告事實之認定，即應為有利於被告之認定
    ，更不必有何有利之證據，而此用以證明犯罪事實之證據，
    猶須於通常一般人均不至於有所懷疑，堪予確信其已臻真實
    者，始得據以為有罪之認定，倘其證明尚未達到此一程度，
    而有合理性之懷疑存在，致使無從為有罪之確信時，即應為
    無罪之判決，此有最高法院八十二年台上字第一六三號判決
    、七十六年台上字第四九八六號、三十年上字第八一六號判
    例意旨可資參照。
四、經查：
（一）被告於警詢及檢察官偵訊時僅供承向他人購買海洛因及甲
      基安非他命供己施用，扣案帳冊係記載欠款及支出等情，
      另案被告王曉慧於警詢、檢察官偵查中亦僅述及被告施用
      毒品、扣案帳冊係被告甲○○所有之事實，均未敘及被告
      有何販賣毒品之情事。再觀諸前揭扣案帳冊內容，固記載
      ：「10/12 （阿智）…現金3000＋硬、現金1000、現金50
      0 ＋2g＋2 軟、11/7現金：3000男1g」等語，然被告業於
      本院審理中供稱：帳冊上記載「硬」係指安非他命、「軟
      」係指海洛因、「現金3000＋硬」係指以三千元向「阿智
      」購買一公克安非他命、「現金500 ＋2g＋2 軟」則指向
      「阿智」購買海洛因之數量、「現金1000」忘記買何種毒
      品等語在卷，尚不得僅因被告於警、偵訊時所稱：扣案帳
      冊係記載欠款及支出云云，與另案被告王曉慧於警詢時所
      陳：扣案帳冊係被告記載別人向被告借款情形云云，有所
      不符；被告就帳冊上所記載「硬」、「軟」之意，先於警
      詢及九十七年九月八日檢察官偵訊時供稱：係指向其討債
      之人態度是否強硬云云，與其於九十七年十月二日檢察官
      偵查時及本院審理中所述：「硬」係指安非他命、「軟」
      係指海洛因一節，前後有所歧異，率認上開帳冊內容即為
      被告販賣海洛因、安非他命予「阿智」之記載，而為不利
      被告之認定。
（二）被告於九十七年九月七日為警扣案海洛因五包（合計淨重
      二點二二公克）經送驗確屬第一級毒品海洛因，然被告查
      獲時間與公訴意旨所指被告販賣毒品時間，已相隔近一年
      ，且上開扣案海洛因劑量非多，被告本身又有施用海洛因
      之犯罪行為（業經本院認定如前），自不能以被告於查獲
      時持有上開海洛因，遽認被告有於九十六年十月十二日某
      時許販賣海洛因予「阿智」之犯罪事實。至扣案電子磅秤
      一台、分裝鏟三支、注射針筒十三支、分裝袋十只，均係
      被告所有供本件前述施用毒品海洛因所用或預備之物，此
      據被告於本院審理時供明在卷，則被告雖持有上開扣案物
      ，既無其他積極證據足資佐證，自難據以推定被告確有販
      賣海洛因及安非他命毒品營利之行為及犯意。
（三）綜上，本案依檢察官所舉積極事證，本院認為無法證明被
      告確有公訴人此部分所指之販賣第一級、第二級毒品犯行
      ，本案既不能證明被告犯有販賣第一級、第二級毒品罪，
      揆諸首開說明，爰就此部分諭知被告無罪之判決。
據上論斷，應依刑事訴訟法第二百九十九條第一項前段、第三百
零一條第一項，毒品危害防制條例第十條第一項、第二十三條第
二項、第十八條第一項前段，刑法第十一條前段、第三十八條第
一項第二款，判決如主文。
本案經檢察官謝岳龍到庭執行職務。
中    華    民    國    98    年    5     月    19    日
                刑事第十一庭  審判長法  官  陳  鴻  清
                                    法  官  朱  嘉  川
                                    法  官  劉  安  榕
以上正本證明與原本無異。
如不服本判決，應於判決送達後10日內敘明上訴理由，向本院提
出上訴書狀（應附繕本），上訴於臺灣高等法院；未敘述上訴理
由者，應於上訴期間屆滿後20日內向本院補提理由書（均須按他
造當事人之人數附繕本），切勿逕送上級法院。
                                    書記官  陳  盈  真
中    華    民    國    98    年    5     月    20    日
附錄本案論罪科刑法條全文：
毒品危害防制條例第10條
施用第一級毒品者，處六月以上五年以下有期徒刑。
施用第二級毒品者，處三年以下有期徒刑。


司法院資訊處製作；財團法人民間司法改革基金會備份。
